臺灣基隆地方法院宣示判決筆錄　九十一年度基簡字第二一八號
　　原　　　告　丙○○
　　訴訟代理人　乙○○
　　被　　　告　甲○○
右當事人間九十一年度基簡字第二一八號損害賠償事件於中華民國九十一年六月十四
日下午四時在本院民事第七法庭公開宣示判決出席職員如左：
　　　　　　　　法　　　官　陳湘琳
　　　　　　　　法院書記官　王靜敏
　　　　　　　　通　　　譯　林玉梅
朗讀案由兩造均未到
法官朗讀主文宣示判決，並諭知將判決主文、所裁判之訴訟標的及其理由要領，記載
於後：
    主　　文
原告之訴駁回。
訴訟費用由原告負擔。
    理由要領
一、原告起訴主張其於民國八十八年十二月四日遭訴外人順鑫交通有限公司（以下簡
    稱順鑫公司）之司機胡廣毅駕駛該公司之營業半聯結車撞擊倒地，胡廣毅發現肇
    事後，復倒車欲輾壓原告致死，被告身為基隆市警察局第三分局大武崙派出所警
　　員，負責處理本件車禍事故，竟利用職務之便，故意怠忽職守，未遵守正常作業
　　程序處理製作車禍雙方筆錄、扣留肇事者駕駛執照，反將原告行駛之機車專用道
　　稱為慢車道，且經原告家屬多次前往派出所向被告要求提供肇事者公司資料，被
　　告皆以機密文件為由不予告知，導致順鑫公司脫產，足見被告圖謀利益與肇事者
　　勾結，為肇事者脫罪護航之動機明確，嗣肇事者胡廣毅雖經判決觸犯殺人未遂及
　　業務過失致重傷害罪，然經漫長訴訟程序迄今仍未定讞，縱獲得一紙有罪判決書
　　，原告亦無法扣押順鑫公司之財產，原告身體之終生殘廢已無法獲得與受損害程
　　度相當之賠償，復常遭人恐嚇威脅，精神上受到重大打擊，而依監察院之調查報
　　告，亦清楚記載被告之不法情事，為此依侵權行為之法律關係，請求被告賠償精
　　神上損害新台幣（下同）五十萬元，及自起訴狀繕本送達翌日起至清償日止，按
　　年息百分之五計算之法定遲延利息。
二、被告則以其係依據法律程序處理本件車禍事故，並有對肇事者胡廣毅製作簡易筆
    錄，因為肇事責任尚未確定，故依法無法吊扣肇事者之駕駛執照，且告知原告家
    屬如欲提出告訴再至派出所，而原告至派出所要求提供肇事司機公司資料時，適
    逢被告休假不在，且原告告發被告瀆職案件，經臺灣基隆地方法院檢察署偵查結
    果，已為不起訴處分，況原告事後已與胡廣毅及順鑫公司達成和解獲得賠償等語
    ，作為抗辯。
三、本件原告之訴，依其所訴之事實，係以被告拒絕提供肇事業者之資料，使順鑫公
    司得以脫產，致原告無法順利扣押順鑫公司之財產以獲得合理賠償，精神上受到
    重大打擊，應有侵權行為之責任，故為本件訴訟之請求。然查：(一)按當事人主張
    有利於己之事實，就其事實有舉證之責任，民事訴訟法第二百七十七條前段定有
    明文。原告主張被告拒絕提供肇事業者之資料，使順鑫公司得以脫產等情，為被
　　告所否認，原告並未就此有利於己之事實應負舉證責任，且依原告所提監察院九
　　十年四月二十四日（九十）院台交字第○九二五○○一二○號函覆之調查意見，
　　原告曾於八十九年八月一日函請宜蘭監理站依據公路法第四十六條及交通部八十
　　九年七月五日砂石車安全管理促進會第十次會議結論，禁止順鑫交通股份有限公
　　司辦理異動，經宜蘭監理站於八十九年九月十八日禁止順鑫公司車輛過戶兩個月
　　計八輛，原告並聲請臺灣宜蘭地方法院於八十九年八月十一日裁定由原告以一百
　　三十四萬元為順鑫公司、胡廣毅供擔保後，得就其等之財產於四百萬元之範圍內
　　為假扣押，並經同法院以八十九年十月二十四日宜院耀民執全四九八字第六三一
　　二七號函請宜蘭監理站查封順鑫公司所有二十一輛曳引車，因其中十三輛或車主
　　不符，或因順鑫公司業於八十八、八十九年間辦理附條件買賣登記，故查封其中
　　八輛等情，則原告主張其無法順利扣押順鑫公司財產以獲得合理賠償之事實，尚
　　非可採。至監察院調查結果雖認被告未依規定及時製作筆錄及代保管肇事司機駕
　　駛執照，又於車禍鑑定報告公布後，延宕近七個月始移由監理單位吊扣肇事者駕
　　照，其對處理交通事故案件之法規及作業相關規定有欠嫻熟，核有疏失等情，惟
　　依社會一般觀念，被告上開處理疏失，通常不生原告無法求償之結果，故兩者之
　　間並無相當因果關係，原告自從無依侵權行為之規定向被告請求賠償。(二)次按不
　　法侵害他人之身體、健康、名譽、自由、信用、隱私、貞操或不法侵害其他人格
　　法益而情節重大者，被害人雖非財產上之損害，亦得請求賠償相當之金額，民法
　　第一百九十五條第一項前段規定甚明。又慰藉金之賠償須以人格權遭遇侵害，使
　　精神上受有痛苦為必要，最高法院五十一年台上字第二二三號判例可資參照。至
　　於侵害財產權之情形，法律無特別規定得請求慰撫金，是縱有精神上損害，被害
　　人亦不得請求給付。本件被告並無不法侵害原告之身體、健康、名譽、自由、信
　　用、隱私、貞操或其他人格法益而情節重大之情形，自無負非財產上損害之賠償
　　責任可言。
四、綜上所述，原告依侵權行為損害賠償之法則，請求被告給付五十萬元，及自九十
    一年四月二十五日起至清償日止，按年息百分之五計算之利息，為無理由，應予
    駁回。
中　　　華　　　民　　　國　　九十一　　年　　　六　　月　　　十四　　　日
~B臺灣基隆地方法院基隆簡易庭
~B　　　　法院書記官　王靜敏
~B　　　　法　　　官　陳湘琳
右正本證明與原本無異。
本筆錄正本之送達，與判決正本之送達，有同一效力。
對於本件判決如有不服，應於收受送達後二十日內向本院提出上訴書狀，上訴於本院
合議庭，並按他造當事人之人數附具繕本。
中　　　華　　　民　　　國　　　九十一　　年　　　六　　月 　　十七   　日
~B　　　　法院書記官　王靜敏
